臺灣宜蘭地方法院刑事判決　　　　　　　　　　　　　　九十年度簡上字第三五號
　　上　訴　人　臺灣宜蘭地方法院檢察署檢察官
　　被　　　告　丑○○
右列上訴人因被告毀損案件，不服臺灣宜蘭地方法院羅東簡易庭九十年度羅簡字第一
八五號，中華民國九十年十月二十四日第一審判決（起訴案號：臺灣宜蘭地方法院檢
察署九十年度偵字第二四一七號）提起上訴，暨台灣宜蘭地方法院檢察署移送併案（
同署九十年度偵字第三一六０號），本院判決如左：
    主  文
原判決撤銷。
丑○○連續損壞他人草垺壹座，足以生損害於他人，處拘役參拾日，如易科罰金，以
佰元折算壹日。扣案之打火機壹只沒收之。
    事  實
一、丑○○基於毀損之概括犯意，連續於附表所示之時間、地點，以其所有之打火機
    一只，引火點燃損壞如附表所示午○○等人所有之草垺各一座，足以生損害於午
    ○○等人。嗣於民國九十年八月五日十二時許，在宜蘭縣羅東鎮○○路為警查獲
    ，並扣得其所有，並供犯罪所用之打火機一只。
二、案經宜蘭縣警察局三星分局報告臺灣宜蘭地方法院檢察署檢察官聲請簡易判決處
    刑。
    理  由
一、訊據被告丑○○坦承於附表所示時、地連續毀損草垺之事實，惟辯稱：當時因為
    喝酒關係頭昏昏等語。經查，右揭被告自白之事實，核與被害人午○○、未○○
    、辰○○、申○○、戊○○、丙○○、丁○○、庚○○、子○○、寅○○於警訊
    中所指訴之被害情節大致相符，並有證人黃坤泉於警訊中證述目擊被告正欲再度
    以打火機燒毀草垺等情甚明，此外並有扣案之打火機一只、現場照片、本院勘驗
    筆錄可資佐證，可認被告之自白應與事實相符。又查，依財團法人羅許基金會羅
    東博愛醫院（下稱羅東博愛醫院）之精神鑑定報告認：「陳員自述在案發當天稍
    早時先和一群朋友喝酒，並在酒後吸食強力膠，在吸膠之後意識不清楚，並不知
    道自己有放火之情事」，惟「陳員鑑定時意識狀態清楚，注意力良好‧‧‧在思
    考知覺、判斷力、定向感上無異常‧‧‧有物質濫用及反社會人格之傾向‧‧‧
    其陳述是否屬實實須參酌是否有犯案之動機或測謊而定‧‧‧不應以心神喪失完
全免除其刑。」等語」，有該醫院之九十一年五月八日函及鑑定報告書附卷可稽
    ，依上開鑑定意見，被告雖有物質濫用及反社會人格之傾向，然其於精神醫學上
    之特徵僅屬人格障礙、社會性病態及中毒症狀、攻擊性情感及產生犯罪行為，非
    屬得予減免其刑之心神喪失或精神耗弱事由，是被告上開所辯非有精神鑑定結果
    加以支持，尚不足作為有利於被告之認定。綜上，事證已臻明確，被告犯行應堪
    以認定，應依法論科。
二、核被告丑○○所為，係犯刑法第三百五十四條之損壞前二條以外之他人之物，足
    以生損害於他人之罪。被告連續數次行為，時間緊接、所犯構成要件相同，顯係
    基於概括犯意為之，為連續犯，應依法以一罪論，並加重其刑。原審就被告所為
    上開犯行，予以論罪科刑，固非無見，惟查被告以打火機引火燒燬草垺，並未使
    草垺全數銷毀滅除、拋棄，使物之效用全部喪失，應非屬「毀棄」行為，而應認
    屬指損傷破壞物體，使其效用全部或一部喪失之意之「損壞」行為，原審論以毀
    棄他人之物罪，尚有未洽。且被告連續毀損被害人午○○等人之草垺，屬連續犯
    ，應論以一罪，並依法加重其刑，原審漏未論及連續犯，亦有未洽。另被害人巳
    ○○就其所有遭被告毀損草垺之事實，並未於偵查中提出告訴，原審對此部分逕
    予論罪科刑，有所不當（詳如後述）。復原審就扣案為被告所有並供犯罪所用之
    打火機一只，漏未諭知沒收，亦有未當。
三、上訴意旨以：被告丑○○另於原審判決前之九十年七月二十七日下午五時起，在
    宜蘭縣壯圍鄉○○路十二巷十二號前三十公尺等七處地點，連續以自備打火機，
    燒燬被害人甲○○等所有之草垺七座，足生損害於甲○○等人，亦涉有毀損犯行
    ，且與本件犯罪時間緊接、手段相同，所犯罪名同一，顯係基於概括之犯意為之
    ，屬裁判上一罪，應為起訴效力所及，原審未及斟酌，而提起上訴請求撤銷原判
    決等語。惟查，上訴意旨所指被害人即草垺所有人甲○○、壬○○、卯○○○、
    乙○○、辛○、己○○、癸○○等七人，經核卷附資料，均未於警訊及偵查中提
    出告訴，而刑法第三百五十四條之罪名，依同法第三百五十七條規定，須告訴乃
    論，上訴部分既未為告訴，是公訴人以原審未及斟酌而提起上訴為無理由，惟原
    判決既有前揭之未洽，仍應由本院將原判決撤銷改判。至被告毀損被害人壬○○
    、甲○○、辛○所有之草垺，因草垺位置分別於路燈附近、電線下方及有人居住
    之建築物附近，有現場照片附於警訊及本院卷內可稽，是否另涉犯公共危險罪責
    ，應由檢察官另行偵查，併予敘明。爰審酌被告之前科素行、犯罪動機、目的、
    被害人人數多寡，造成被害人財產損失之程度、犯後坦承犯行之態度，毀損所用
    之手段等一切情狀，量處如主文所示之刑，並諭知易科罰金之折算標準，以資警
    懲。扣案之打火機一只為被告所有，並供犯罪所用，經被告供明在卷，應依刑法
    第三十八條第一項第二款之規定宣告沒收。
四、公訴意旨另以：被告基於承前之概括犯意，於九十年七月二十六日下午十時許，
    在宜蘭縣三星鄉萬富村果菜集貨場下方二百公尺處，毀損被害人巳○○所有之草
    垺一座，足以生損害於巳○○，因認被告涉犯刑法第三百五十四條之毀損罪等語
    。惟查，經核卷附資料，被害人均未於警訊及偵查中提出告訴，而刑法第三百五
    十四條之罪名，依同法第三百五十七條規定，須告訴乃論，被害人巳○○既未為
    告訴，自應為不受理之判決，惟此部分如成立犯罪與前揭有罪部分，有連續犯之
    裁判上一罪之關係，是爰不另為不受理之諭知。
據上論斷，應依刑事訴訟法第四百五十五條之一第一項、第三項、第三百六十九條第
一項前段、第三百六十四條、第二百九十九條第一項前段，刑法第三百五十四條、第
五十六條、第四十一條第一項、第三十八條第一項第二款，罰金罰鍰提高標準條例第
一條前段、第二條，判決如主文。
本案經檢察官張鳳清到庭執行職務
中    華    民    國    九    十    一    年    六    月    十    一    日
                            臺灣宜蘭地方法院刑事第二庭
                                    審判長法  官  黃  永  勝
                                          法  官  李  毓  華
                                          法  官  郭  淑  珍
右正本證明與原本無異。
不得上訴。
                                          書記官  李  明  威
中    華    民    國    九    十    一    年    六    月    十    二   日
附表：
┌───┬───────┬───────────┬─────┬─────┐
│編號  │被害時間      │被害地點              │被害人    │被害財物  │
├───┼───────┼───────────┼─────┼─────┤
│一    │九十年七月二十│宜蘭縣三星鄉○○路產業│午○○    │草垺一座  │
│      │二日下午三時許│道路路邊              │          │          │
├───┼───────┼───────────┼─────┼─────┤
│二    │同月二十六日下│同鄉萬富果菜集貨場下方│同上      │同上      │
│      │午十時許      │一００公尺處          │          │          │
├───┼───────┼───────────┼─────┼─────┤
│三    │同月二十二日下│同鄉○○路○○道路路邊│未○○    │同上      │
│      │午三時四十七分│                      │          │          │
│      │許            │                      │          │          │
├───┼───────┼───────────┼─────┼─────┤
│四    │同月二十六日下│同鄉萬富村果菜集貨場下│辰○○    │同上      │
│      │午十時許      │方九十公尺處          │          │          │
├───┼───────┼───────────┼─────┼─────┤
│五    │同月七月二十八│同鄉○○○○○道路旁  │申○○    │同上      │
│      │日下午九時三十│                      │          │     │
│      │分許          │                      │          │          │
├───┼───────┼───────────┼─────┼─────┤
│六    │同月三十一日下│同鄉萬富村果菜集貨場後│戊○○    │同上      │
│      │午十時七分許  │方                    │          │          │
├───┼───────┼───────────┼─────┼─────┤
│七    │九十年八月四日│同鄉○○路一一三之三號│丙○○    │同上      │
│      │下午九時許    │後方                  │          │          │
├───┼───────┼───────────┼─────┼─────┤
│八    │同月三日上午六│同鄉○○○○○道路旁  │丁○○    │同上      │
│      │時三十七分許  │                      │          │          │
├───┼───────┼───────────┼─────┼─────┤
│九    │同月四日下午九│同鄉○○○○路旁      │庚○○    │同上      │
│      │時許          │                      │          │          │
├───┼───────┼───────────┼─────┼─────┤
│十    │同月四日下午九│同鄉○○村○○○路與南│子○○    │同上      │
│      │時許          │北七路交岔路口處      │          │          │
├───┼───────┼───────────┼─────┼─────┤
│十一  │同月四日下午十│同鄉大洲村分洪堰旁    │寅○○    │同上      │
│      │時許          │                      │          │          │
└───┴───────┴───────────┴─────┴─────┘
附錄法條：
刑法第三百五十四條(毀損器物罪）
毀棄、損壞前二條以外之他人之物或令致不堪用，足以生損害於公眾或他人者，處二
年以下有期徒刑、拘役或五百元以下罰金。
